【裁判字號】    95,訴,3523
【裁判日期】    951229
【裁判案由】    毒品危害防制條例
【裁判全文】
臺灣高雄地方法院刑事判決              95年度訴字第3523號
公  訴  人  臺灣高雄地方法院檢察署檢察官
被      告  乙○○
上列被告因毒品危害防制條例案件，經檢察官提起公訴（95年度
毒偵字第7142號）及移請併案（95年度毒偵字第9260號），被告
就被訴事實為有罪之陳述，本院合議庭裁定由受命法官獨任依簡
式審判程序審理，判決如下：
    主  文
乙○○施用第一級毒品，處有期徒刑捌月，又施用第二級毒品，
處有期徒刑參月，應執行有期徒刑拾月。
    事  實
一、乙○○前甫於民國95年間因施用毒品案件，經本院以95年度
    毒聲字第914 號裁定送觀察、勒戒後，認無繼續施用毒品之
    傾向，於95年7 月4 日執行完畢釋放，並檢察官於95年7 月
    5 日以95年度毒偵字第4076號為不起訴處分確定。詎乙○○
    仍不知悔改，復分別基於施用第一級毒品海洛因及第二級毒
    品甲基安非他命之犯意，於95年7 月23日晚間某時許，在其
    位於高雄市鹽埕區姓名不詳朋友住處，施用第一級毒品海洛
    因及第二級毒品甲基安非他命各1 次，另於95年10月26日某
    時許，與朋友駕車在高雄市區道路上行駛時，施用第一級毒
    品海洛因1 次。嗣先後為警於95年7 月24日凌晨2 時30分許
    ，在高雄市○○區○○路217 號前，於95年10月26日晚間9
    時許，在高雄市○○路與陽明路口查獲，並經採驗尿液，分
    別呈嗎啡或甲基安非他命陽性反應，查悉上情。
二、案經高雄市政府警察局新興分局報告臺灣高雄地方法院檢察
    署檢察官偵查起訴及移送併辦（併案報告機關：高雄市政府
    警察局苓雅分局）。
    理  由
一、查被告所犯係死刑、無期徒刑、最輕本刑為3 年以上有期徒
    刑以外之罪，其於準備程序中就被訴事實為有罪之陳述，經
    法官告知簡式審判程序之旨，並聽取公訴人及被告之意見後
    ，經本院裁定由受命法官獨任進行簡式審判程序，合先敘明
    。
二、訊據被告對上開犯行，於本院審理中坦承不諱，且被告本件
    經警查獲後採集尿液送驗結果，分別呈現嗎啡或甲基安非他
    命陽性反應等情，有高雄市立凱旋醫院95年8 月7 日、95年
    11月10日濫用藥物尿液檢驗報告各1 份在卷足憑，足認被告
    自白與事實相符，應可採信。又被告甫於95年間因施用毒品
    案件，經本院以95年度毒聲字第914 號裁定送觀察、勒戒後
    ，認無繼續施用毒品之傾向，於95年7 月4 日執行完畢釋放
    出所，並由檢察官為不起訴處分乙節，亦有台灣高等法院被
    告前案紀錄表1 件附卷可參，是以被告於觀察、勒戒期滿執
    行完畢釋放後，五年內再犯本件施用毒品犯行。本件罪證明
    確，犯行洵堪認定，應依法論科。
三、按海洛因、甲基安非他命業經公告列為毒品防害防制條例第
    2 條第2 項第1 款、第2 款之第一級、第二級毒品，不得非
    法持有、施用，故核被告所為，係違反毒品危害防制條例第
    10條第1 項之施用第一級毒品罪及同條例第10條第2 項之施
    用第二級毒品罪。其持有第一級毒品及第二級毒品後進而施
    用，持有之低度行為均為施用毒品之高度行為所吸收，不另
    論罪。又按刑事法若干犯罪行為態樣，本質上原具有反覆、
    延續實行之特徵，立法時既予特別歸類，定為犯罪構成要件
    之行為要素，則行為人基於概括之犯意，在密切接近之一定
    時、地持續實行之複次行為，倘依社會通念，於客觀上認為
    符合一個反覆、延續性之行為觀念者，於刑法評價上，即應
    僅成立一罪。學理上所稱「集合犯」即屬之（最高法院95年
    度台上字第1079號判決意旨參照）。於毒品施用者在其主觀
    依賴毒品之心理下，須持續、密接施用毒品，再犯率高，且
    施用次數、重量通常與施用毒品期間成正比，各次施用毒品
    之間隔愈趨密集，是施用毒品行為，本質上具有反覆實施之
    行為特性，依社會通念，客觀上符合一個反覆、延續性之行
    為觀念，依上開說明，施用毒品應為「集合犯」甚明。復刑
    法刪除第56條之修正理由第4 點，同認吸毒犯罪，因適用數
    罪併罰而使刑罰過度評價情形，可以實務補充解釋方式，發
    展「包括一罪」構成單一犯罪情形，以限縮數罪併罰範圍，
    亦同斯旨，故被告且前送經觀察、勒戒仍未能戒除對毒品依
    賴性，短期內先後2 次施用第一級毒品行為，應係基於施用
    者單一意思而反覆實行，又行為模式相同，應認有常習、依
    賴性之施用行為，依一般社會健全觀念，難認其數行為得以
    強行割裂，又侵害法益亦屬單一，在法律評價上，應僅論以
    包括一罪。而被告所犯上開2 罪間，犯意各別，罪名互殊，
    應予分論併罰。起訴意旨雖僅就95年7 月24日查獲當次之施
    用毒品行為提起公訴，惟95年10月26日查獲施用毒品犯行，
    業經檢察官併辦促請審判，與本件起訴施用第一級毒品犯行
    部分，亦有包括一罪之關係，已如上述，為起訴效力所及，
    本院併予審究，附此敘明。爰審酌被告甫因施用毒品行為，
    經觀察、勒戒執行完畢後，猶不知悔改，短期間內再次施用
    毒品，顯見其不知警惕，意志不堅，觀察勒戒處分之矯治措
    施對其毫無作用，惟念其犯罪後坦承犯行，態度尚佳，另其
    驗尿結果代謝反應濃度並非甚高，又施用毒品為自我戕害行
    為，並未危害他人等一切情狀，分別量處如主文所示之刑，
    並定其應執行之刑。
四、本件扣案之疑似白色晶體1 包，係被告於95年10月26日查獲
    時所扣得，惟被告該次驗尿結果並未呈現甲基安非他命陽性
    反應，併案意旨亦未陳述其有施用第二級毒品之事實，無法
    認定與其該次施用第一級毒品之犯行有關聯性，爰不併諭知
    沒收。至於被告是否另涉有持有第二級毒品，應由公訴人為
    適法處理。
據上論斷，應依刑事訴訟法第273 條之1 第1 項、第299 條第1
項前段，毒品危害防制條例第10條第1 項、第2 項，刑法第11條
、第51條第5 款，判決如主文。
本案經檢察官甲○○到庭執行職務。
中    華    民    國    95    年    12    月    29    日
                  刑事第十四庭  法  官  林瑋桓
以上正本證明與原本無異。
如不服本判決，應於判決送達後10日內，向本院提出上訴狀。
中    華    民    國    96    年    1     月    2     日
                                書記官  謝群育
所犯法條：
毒品危害防制條例第10條
施用第一級毒品者，處 6 月以上 5 年以下有期徒刑。
施用第二級毒品者，處 3 年以下有期徒刑。


司法院資訊處製作；財團法人民間司法改革基金會備份。
